【裁判字號】    91,訴,2628
【裁判日期】    920109
【裁判案由】    偽造文書等
【裁判全文】
臺灣臺中地方法院刑事判決                        九十一年度訴字第二六二八號
    公  訴  人  台灣台中地方法院檢察署檢察官
    被      告  甲○○○  女五.
右列被告因偽造文書案件，經檢察官提起公訴（九十一年度偵字第九七二四號），本
院判決如左：
    主  文
甲○○○連續行使偽造私文書，足以生損害於他人，累犯，處有期徒刑拾月。
甲○○○以乙○○名義偽造之借款切結書上「乙○○」之署押、以乙○○名義偽造之
未載發票日、到期日，面額新台幣柒萬伍仟元本票上「乙○○」之署押、冒用乙○○
名義應訊之台北市政府警察局士林分局偵訊筆錄上「乙○○」之署押、以乙○○名義
偽造之說明書上「乙○○」之署名及以乙○○名義偽造之聲請理由狀上「乙○○」之
署押，均沒收。
    事  實
一、甲○○○曾因偽造有價證券及竊盜案件，分別經台灣高等法院及台灣台北地方法
    院判處有期徒刑三年六月及四月，合併定其應執行刑為有期徒刑三年八月確定，
    於民國八十五年九月五日假釋期滿執行完畢。仍不知悔改，於八十七年四月間某
    日，在台北縣瑞芳鎮九份地區，拾獲其同事乙○○遺失之國民身分證一張，竟意
    圖為自己不法之所有，予以侵占入己（侵占遺失物部分已逾追訴權時效，詳後述
    ）。嗣即基於概括之犯意，先於八十七年五月三日，在台北市○○○路○段一號
    五樓之十其租處，以乙○○名義，提供該拾獲之乙○○身分證，並擅自簽捺「乙
    ○○」之署押，偽造乙○○名義之借款切結書及未載發票日、到期日，金額新台
    幣（下同）七萬五千元之無效本票各一張等私文書，據以行使作為擔保，向經營
    地下錢莊之李明光、李明輝、馬本香借款七萬五千元（預扣利息一萬五千元，實
    拿六萬元，李明光、李明輝、馬本香重利部分，業經台灣士林地方法院各判處拘
    役五十五日）。復因無力清償本息，報警於八十七年六月二十五日十五時三十分
    許，在台北市○○路四三九號士林區行政中心前查獲李明光等人，起出乙○○之
    身分證及甲○○○偽造之上開借款切結書、無效本票，甲○○○並冒充乙○○名
    義，於該日在台北市政府警察局士林分局刑事組接受訊問，於警製偵訊筆錄上偽
    造「乙○○」之署押，再於八十七年十二月間某日，在其前開租處，擅簽「乙○
    ○」之署名，偽造乙○○名義之說明書，向偵辦李明光等重利案件之台灣士林地
    方法院檢察署檢察官提出行使（八十七年度偵字第八七五二號），又於八十八年
    五月四日，在前開租處，擅自簽捺「乙○○」之署押，偽造乙○○名義之聲請理
    由狀，向審理李明光等重利案件之台灣士林地方法院法官提出行使（八十八年度
    易字第二二八號），均足以生損害於乙○○。
二、案經台灣士林地方法院檢察署檢察官自動檢舉，並呈請台灣高等法院檢察署核移
    台灣中地方法院檢察署檢察官偵查起訴。
    理  由
一、訊據被告甲○○○坦承向地下錢莊借款，並提供乙○○之身分證，偽造乙○○名
    義之借款切結書及未載發票日、到期日，金額七萬五千元之無效本票各一張作為
    擔保，且報警於八十七年六月二十五日十五時三十分許，在台北市○○路四三九
    號士林區行政中心前查獲李明光等人，另冒用乙○○名義，在台北市政府警察局
    士林分局刑事組接受訊問，於警製偵訊筆錄上偽造「乙○○」之署押，再於八十
    七年十二月間某日，在其前開租處，偽造乙○○名義之說明書，向偵辦李明光等
    重利案件之台灣士林地方法院檢察署檢察官提出行使，又於八十八年五月四日，
    在前開租處，偽造乙○○名義之聲請理由狀，向審理李明光等重利案件之台灣士
    林地方法院法官提出行使等情，並經證人乙○○於台灣士林地方法院八十八年度
    易字第二二八號李明光等重利案件審理時證述無訛，復有偽造之借款切結書、無
    效本票、說明書、聲請理由狀及偵訊筆錄、乙○○指紋登記卡、內政部警政署刑
    事警察局指紋鑑定書等影本附卷可稽，被告雖供稱伊係以自己名義，提供伊身分
    證及簽發伊名義本票，向馬本香借款，因無力清償，馬本香要伊拿別人身分證質
    押，簽發乙○○名義之借款切結書及無效本票作為擔保，馬本香亦知伊非乙○○
    云云。惟查李明光等人為警查獲時，僅起出乙○○之身分證及被告偽造乙○○名
    義之借款切結書、無效本票，並未起出被告之身分證及其簽發之本票，且依常情
    ，被告如係以自己名義，簽發本票及提供身分證作為擔保，向李明光等人借款，
    李明光等人亦知其非乙○○，則被告冒充乙○○名義報案，並接受訊問，在警製
    偵訊筆錄上偽造「乙○○」之署押，焉會不被發覺？參以被告嗣於該重利案件偵
    查、審理時，復冒用乙○○名義偽造說明書、聲請理由狀，向承辦之檢察官、法
    官提出行使，及李明光、李明輝於警訊時均誤認被告為乙○○等情，益徵被告確
    係以乙○○名義，提供拾獲之乙○○身分證，並偽造乙○○名義之借款切結書及
    無效本票作為擔保，向經營地下錢莊之李明光、李明輝、馬本香借款。被告所供
    與事實不符，不足採信，其犯行已堪認定。
二、按借款切結書、說明書、聲請理由狀均屬私文書，另載有發票人、金額，未載發
    票日之本票，雖為無效本票，仍不失借款收據性質，亦屬私文書，被告偽造乙○
    ○名義之借款切結書、無效本票、說明書、聲請理由狀，並據以行使，核係犯刑
    法第二百十六條、第二百十條之行使偽造私文書罪，另冒用乙○○名義應訊，在
    警製偵訊筆錄上偽造「乙○○」之署押，係犯同法第二百十七條第一項之偽造署
    押罪。又被告在借款切結書、無效本票及聲請理由狀上偽造「乙○○」之署押，
    另在說明書上偽造「乙○○」之署名，並據以行使，其偽造署押部分係偽造私文
    書之階段行為，而偽造私文書之低度行為，復為行使之高度行為所吸收，均不另
    論罪。再被告所犯上開二罪，有方法結果之牽連關係，應從一重之行使偽造私文
    書罪處斷。又被告先後多次行使偽造私文書犯行，時間緊接，犯罪構成要件相同
    ，顯係基於概括之犯意反覆實施，為連續犯，應論以一罪，依法加重其刑。再被
    告曾因偽造有價證券及竊盜案件，分別經台灣高等法院及台灣台北地方法院判處
    有期徒刑三年六月及四月，合併定其應執行刑為有期徒刑三年八月確定，於八十
    五年九月五日假釋期滿執行完畢，有台灣台中地方法院檢察署刑案資料查註紀錄
    表足憑，五年以內再犯有期徒刑以上之罪，為累犯，應依法遞加其刑。爰審酌被
    告之品行（素行不良，曾因竊盜、偽造有價證券、違反動產擔保交易法、詐欺等
    案件，經判決確定，見卷附台灣台中地方法院檢察署刑案資料查註紀錄表）、犯
    罪動機、目的、手段、所生危害及犯罪後態度等一切情狀，處以如主文所示之刑
    。至被告以乙○○名義偽造之借款切結書上「乙○○」之署押、以乙○○名義偽
    造之未載發票日、到期日，面額七萬五千元本票上「乙○○」之署押（借款切結
    書、本票皆為台灣士林地方法院檢察署八十七年度偵字第八七五二號、台灣士林
    地方法院八十八年度易字第二二八號李明光等重利案件之扣案證物）、冒用乙○
    ○名義應訊之台北市政府警察局士林分局偵訊筆錄上「乙○○」之署押、以乙○
    ○名義偽造之說明書上「乙○○」之署名及以乙○○名義偽造之聲請理由狀上「
    乙○○」之署押（偵訊筆錄、說明書、聲請理由狀均附李明光等重利案卷內），
    均應依刑法第二百十九條規定諭知沒收。
三、公訴意旨略以：被告於八十七年四月間某日，在不詳處所，拾得其同事乙○○遺
    失之國民身分證一張，竟意圖為自己不法之所有，予以侵占入己，因認被告此部
    分行為，涉有刑法第三百三十七條之侵占遺失物罪嫌。查刑法第三百三十七條之
    侵占遺失物罪，其最高法定刑為罰金五百元（業經罰金罰鍰提高標準條例第一條
    前段規定提高為十倍），依同法第八十條第一項第五款規定，其追訴權時效為一
    年，自被告犯罪時起，迄檢察官起訴繫屬本院之九十一年十一月十一日止，即扣
    除同法第八十三條第一項之停止進行期間，亦已逾一年，其追訴權因罹於時效而
    消滅，自不能再對被告論以侵占遺失物罪刑，惟檢察官認被告此部分行為，與其
    前開有罪部分，有方法結果之牽連關係，故不另為免訴之諭知。
據上論斷，應依刑事訴訟法第二百九十九條第一項前段，刑法第五十六條、第二百十
六條、第二百十條、第二百十七條第一項、第五十五條、第四十七條、第二百十九條
，判決如主文。
中      華      民    國      九十二      年    一     月      九     日
                                         法  官  鍾  堯  航
右正本證明與原本無異。
如不服本判決，應於送達後十日內向本院提出上訴狀（須附繕本），上訴於台灣高等
法院台中分院。
                                         書記官
中      華      民      國      九十二      年    一     月      九     日
附錄論罪科刑法條
刑法第二百十條：
偽造、變造私文書，足以生損害於公眾或他人者，處五年以下有期徒刑。
刑法第二百十六條：
行使第二百十條至第二百十五條之文書者，依偽造、變造文書或登載不實事項或使登
載不實事項之規定處斷。
刑法第二百十七條第一項：
偽造印章、印文或署押，足以生損容於公眾或他人者，處三年以下有期徒刑。


司法院資訊處製作；財團法人民間司法改革基金會備份。
